【裁判字號】    90,簡,931
【裁判日期】    900620
【裁判案由】    綜合所得稅
【裁判全文】
臺中高等行政法院判決                              九十年度簡字第九三一號
                              .
    原      告  甲○○
    代  表  人  乙○○
    訴訟代理人  丙○○
右當事人間因綜合所得稅事件，原告不服財政部中華民國八十九年九月十六日台財訴
字第○八九○○○一四五○號訴願決定，提起行政訴訟。本院判決如左︰
    主  文
原告之訴駁回。
訴訟費用由原告負擔。
    事  實
壹、事實概要：
    緣原告八十六年度綜合所得稅結算申報，申報出售坐落台中縣豐原市○○路二十
    二巷八十九號房屋之財產交易所得為虧損新台幣（下同）三六三、四○○元，被
    告機關初查依據契稅通報資料及財政部訂頒標準核定原告財產交易所得為二九、
    九四○元，綜合所得總額為一、二六八、八○五元，應補稅額為一、八三三元，
    原告不服，就財產交易所得，申經復查結果，未獲變更，提起訴願亦遭駁回，遂
    提起本行政訴訟。
貳、兩造聲明：
    (一)原告聲明求判決：訴願決定及原處分均撤銷。
    (二)被告聲明求為判決：原告之訴駁回。
、當事人之陳述及爭執要點：
  一、原告方面：
    (一)原告於民國（下同）八十六年五月十四日將系爭房屋出售，並已繳納土地增值
      稅六十萬七千七百二十六元。因屬三親等間之買賣，被告機關以中區國稅法字
      第八八○○二三三號通知函，飭原告提出「系爭房屋出售契約正本及資金流程
      」。原告如期向經辦人丙○○呈交文件，丙○○即當面表示文件符三親等間買
      賣查核要件。由上述釐清：通知函內容確與原始購入之成本提示全無相干，而
      與原處分決定書第三頁末段所稱：‧‧‧原告未提示資金流程供核之情節亦不
      相符。
    (二)系爭房屋為二十四年前所建，因工程分別由不同之人承做，有的連工帶料及有
      的包工不包料，建造費用共花費為五十六萬三千元，因時隔二十四年餘，現今
      無法完整提出證明文件供核，而僅能就留存之證明文件即結構體工程款收據，
      作為申報證明。被告應按實際取得成本與買賣價格之差額認列所得。
    (三)原告已於出售系爭房屋後兩年內重購自用住宅，依所得稅法第十七條之二之規
      定，所繳納之財產交易所得部分之綜合所得稅亦得扣抵，本件縱須繳納將來亦
      須退還。
  二、被告方面：
    (一)按「財產交易所得：凡財產及權利因交易而取得之所得：財產或權利原為出價
      取得者，以交易時之成交價額，減除原始取得之成本，及因取得、改良及移轉
      該項資產而支付之一切費用後之餘額為所得額。．．．」「個人出售房屋，如
      能提出交易時之成交價額及成本費用之證明文件者，其財產交易所得之計算，
      依本法第十四條第一項第七類規定核實認定﹔其未申報或未能提出證明文件者
      ，稽徵機關得依財政部核定標準核定之。前項標準，由省（直轄市）主管稽徵
      機關參照當年度實際經濟情況及房屋市場交易情形擬訂，報請財政部核定。」
      分別為所得稅法第十四條第一項第七類及同法施行細則第十七條之二所明定。
      又八十六年度個人出售房屋未申報或已申報而未能提出證明文件之財產交易所
      得標準，台灣省縣轄市部分，依房屋評定現值之百分之十五計算，為財政部八
      十七年二月四日台財稅第八七一九二六七三五號函所核定。
    (二)經查原告於六十五年購買系爭土地並自行以連工帶料及包工不包料方式購建房
      屋，並無買賣契約，復於八十六年五月十四日將系爭房屋（含土地）出售予徐
      福健（原告之兄弟），出售契約約定之售價：土地價格為一百二十三萬五千元
      ，房屋價格為一十九萬九千六百元，合計售價為一百四十三萬四千六百元，屬
      三親等間之買賣。
    (三)原告雖提示出售時之買賣契約，惟所提示之結構體工程款二十九萬元收據僅係
      部分價金，並無法証明其全部購入金額；且系爭房屋總面積為一一七‧五一平
      方公尺，以房屋售價為十九萬餘元售予其兄弟徐福健，亦違反一般市場行情及
      經驗法則；至被告機關於八十八年四月二十三日以中區國稅法字第八八○○二
      三三一六號函請原告提示資金流程，原告亦未提示。原告於八十八年四月二十
      九日所提示之資金流程僅係八十三年至八十六年間之銀行存款記錄，並未提示
      其購入時期之資金流程，是原告仍執前詞爭執，核無足採。
    (四)依據財政部八十七年二月四日台財稅第八七一九二六七三五號函規定，納稅義
      務人個人出售房屋未申報或已申報而未能提出證明文件之財產交易所得標準，
      其出售坐落於縣轄市之房屋，依房屋評定現值（即一九九、六○○元）之百分
      之十五計算。是原處分核定其財產交易所得為二九、九四○元，並無違誤。
    理    由
一、按個人之綜合所得總額中之財產交易所得係指：凡財產及權利因交易而取得之所
    得：財產或權利原為出價取得者，以交易時之成交價額，減除原始取得之成本，
    及因取得、改良及移轉該項資產而支付之一切費用後之餘額。「個人出售房屋，
    如能提出交易時之成交價額及成本費用之證明文件者，其財產交易所得之計算，
    依本法第十四條第一項第七類規定核實認定﹔其未申報或未能提出證明文件者，
    稽徵機關得依財政部核定標準核定之。前項標準，由省（直轄市）主管稽徵機關
    參照當年度實際經濟情況及房屋市場交易情形擬訂，報請財政部核定。」分別為
    所得稅法第十四條第一項第七類及同法施行細則第十七條之二所明定。又八十六
    年度個人出售房屋未申報或已申報而未能提出證明文件之財產交易所得標準，台
    灣省縣轄市部分，依房屋評定現值之百分之十五計算，為財政部八十七年二月四
    日台財稅第八七一九二六七三五號函所核定。
二、本件原告八十六年度綜合所得稅結算申報，申報出售坐落台中縣豐原市○○路二
    十二巷八十九號房屋之財產交易所得為虧損三六三、四○○元，被告機關初查依
    據契稅通報資料及財政部訂頒標準核定原告財產交易所得為二九、九四○元，綜
    合所得總額為一、二六八、八○五元，應補稅額為一、八三三元。原告不服，主
    張其已提出系爭房屋建築費用明細表及結構體工程款收據，做為取得之成本；至
    於出賣價格亦有不動產買賣契約書及其存褶（載有收受價金之記錄）可證，被告
    應按實際取得成本與出賣價格之差額認列所得云云。
三、經查，系爭坐落台中縣豐原市○○路二十二巷八十九號房屋，為本國式加強磚造
    三層樓房，面積一一七．五一平方公尺，有原告提出之房屋所有權狀附卷可稽，
    被告對之亦不爭執，均堪憑信。又該屋之詳細構造，外牆方面一、二樓貼馬賽克
    、三樓水泥粉刷，內牆則水泥粉刷上漆，一樓地板磨石子，廚房浴廁亦貼有磁磚
    ，電氣設備為隱埋式，並於六十五年七月二十五日建築完成，於同年辦畢房屋稅
    設籍登記，又當時台中縣稅捐稽徵處之核計現值為一六四、四八九元，有該處九
    十年五月二十三日九○中縣稅密財字第九○一二七四六二號函及其附件在卷可按
    ，又系爭房屋其後復有增建，八十六年之評定現值為一九九、六○○元，業經被
    告陳明在卷，原告對之亦不爭執，均堪信為真實。次查，原告主張系爭房屋之出
    售價格為一九九、六○○元，雖據其提出不動產買賣契約為證，惟其數目恰與該
    屋當年之評定現值相等，已非巧合，又所謂房屋稅之評定現值係作為課徵房屋稅
    之依據，通常低於市價甚多，本件系爭房屋係加強磚造三層樓房，且設備齊全已
    如前述，又依權狀所載面積達三十五坪餘（117.52×0.3025=35.54），原告主張
    售價僅十九萬餘元，顯然違反一般市場行情及經驗法則。又原告出售系爭房屋之
    對象係其弟徐福健為其所自陳，二人係屬近親，而上開售價又有如上之疑點存在
    ，契約所載之價格自失之客觀，非可輕信。另關於原告六十五年取得房屋之價格
    ，僅據其提出結構體工程款收據乙紙為證，並無資金流程以資勾稽，已難憑信，
    且原告亦未能提出其他部分工程款之證明，無從證明原告主張之總價屬實。綜上
    ，原告主張以契約所載出售價格減除其原始取得成本，系爭買賣虧損三六三、四
    ○○元等情，查其售價係採評定現值之數額，而取得價格又以所謂未經證明之造
    價為據，標準不一，未能證明為真實，均不足採信。從而，被告以原告未能提出
    交易時之成交價額及成本費用之證明文件，乃依首揭財政部核定之「八十六年度
    個人出售房屋未申報或已申報而未能提出證明文件之財產交易所得標準」，關於
    台灣省縣轄市部分，依房屋評定現值之百分之十五計算，認定其交易所得為二九
    、九四○元（199,600×0.15=29,940），經核並無不合。至原告另稱其已於出售
    系爭房屋後兩年內重購自用住宅，本件縱須繳納，將來亦須退還乙節，縱屬信實
    ，亦係原告其他年度綜合所得稅得否退稅之問題，核與本件無關。是以本件原處
    分核定原告八十六年度系爭財產交易所得為二九、九四○元，並無違誤，訴願決
    定予以維持，亦無不合，原告訴請撤銷均屬無據，應予駁回。
據上論結，本件原告之訴為無理由，依行政訴訟法第一百九十五條第一項後段、第九
十八條第三項前段，判決如主文。
中    華    民    國     九十        年      六      月      二十       日
                    臺 中 高 等 行 政 法 院  第 三 庭
                                         法  官      許  金  釵
右正本證明與原本無異。
如不服本判決，應於判決送達後二十日內，以本訴訟事件所涉及之法律見解具有原則
性者，始得向本院提出上訴狀並表明上訴理由，經最高行政法院許可，否則不得上訴
；如於本判決宣示後送達前提起上訴者，應於判決送達後二十日內補提上訴理由書（
均應依對造人數提出繕本）。提起上訴應預繳送達用雙掛號郵票拾份（每份三十四元）。
中    華    民    國     九十        年      六      月     二十二      日
                                         法院書記官  李  孟  純


司法院資訊處製作；財團法人民間司法改革基金會備份。
